【裁判字號】    92,易,126
【裁判日期】    920924
【裁判案由】    贓物
【裁判全文】
臺灣桃園地方法院刑事判決                          九十二年度易字第一二六號
    公  訴  人  臺灣桃園地方法院檢察署檢察官
    被      告  丙○○
    選任辯護人  鍾儀婷律師
右列被告因贓物案件，經檢察官提起公訴（九十一年度偵字第一五二二九號、第一六
八三七號、第一七七七０號、第一九六二一號），本院判決如左：
    主      文
丙○○無罪。
    理      由
一、公訴意旨略以：被告丙○○係桃園縣中壢市○○路三八九號（ＮＯＶＡ廣場）「
    得翼科技有限公司（下稱得翼公司）」之負責人，平日從事電腦及其周邊產品之
    銷售服務等業務，知悉「華碩電腦公司（下稱華碩公司）」之產品係透過經銷商
    台碩、精技、聯強等公司販售，因此明知綽號「小武」之真實姓名年籍不詳男子
    所持有大量之「華碩公司」產品電腦主機板等為來路不明之贓物，並所兜售之價
    格為市價之八成以下，低於正常進貨價格甚多，竟為貪圖小利，於民國九十一年
    七月間，在中壢龍崗圓環，向該綽號「小武」之人，以每片約為市價八成之價格
    ，購買「華碩公司」型號各為P4S333、P4T533、P4T-E、P4B533、P4SGL-VM/SWA-
    UAY、 P4S133之主機板各若干片，將之分別放置於「得翼公司」位在前揭ＮＯＶ
    Ａ廣場一０八室之門市及桃園縣中壢市○○街七五號之「得翼公司」工程部內，
    俟機以原市價出售予不知情之人以從中牟利。丙○○並於同年八月八日，持其中
    兩片主機板（型號均 P4S333-VM/SWA/WOL/RZALTER-UAY）連同有合法來源的五片
    「華碩公司」生產之主機板共七片，用以掩人耳目，在桃園市○○路六九號「新
    時代國際有限公司（下稱新時代公司）」，與該公司不知情之負責人甘耀明（另
    為不起訴處分）交換七組羅際牌極光無影手鍵盤滑鼠設備，嗣為警於九十一年八
    月十五日，在上址之「得翼公司」門市內，查獲「華碩公司」失竊之電腦主機板
    共二十三片（型號P4S333四片、P4T533六片、P4T-E八片、 P4B533五片），另在
    「得翼公司」工程部內，起出「華碩公司」失竊之電腦主機板共二十五片（型號
    P4SGL-VM/SWA/-UAY十五片、P4B533十片）、主機板空盒二個（型號 P4S133所使
    用），總計「華碩公司」主機板四十八片及主機板空盒二盒；再於同年八月十六
    日，警方在「新時代公司」起出丙○○所交付之「華碩公司」失竊電腦主機板二
    片（型號均為 P4S333-VM/SWA/WOL/RZALTER-UAY），因認被告丙○○涉有刑第三
    百四十九條第二項之故買贓物罪嫌云云。
二、按犯罪事實應依證據認定之，無證據不得推定其犯罪事實，又不能證明被告犯罪
    者，應諭知無罪判決，刑事訴訟法第一百五十四條、第三百零一條第一項分別定
    有明文。訊據被告丙○○坦承經網路上由綽號「小武」之男子所刊登之訊息知悉
    「小武」有在販賣電腦零組件，曾於前揭時、地，向之購買右述「華碩公司」主
    機板之情不諱，惟堅詞否認故買贓物犯行，辯稱「小武」係告以該主機板為「華
    碩公司」之ＯＥＭ廠流出之庫存品，其並不知為贓物等語。
三、公訴人之認被告涉有贓物罪嫌，無非以：
  （一）扣案之「華碩公司」主機板經查證果為失竊之物，且證人即「華碩公司」客
        服中心技術支援工程師戊○○證稱扣案之主機板係出口至歐洲、伊朗及俄國
        之最新產品，在國內並未銷售，絕無大批庫存品上市流通等語。
  （二）被告自陳向「小武」所購買之「華碩公司」主機板，包裝盒上並沒有合法代
        理商之貼紙等情在卷，姑不論本件在外觀上即可判斷來源有問題，並被告為
        買賣電子科技產品商號之負責人，有二、三年以上之專業交易經驗，亦為其
        供稱屬實，其向合法經銷商以之人買進數量達六十五片、每片為市價八成之
        價格、總價達二十萬已佔其營業額甚高之新型華碩主機板，竟然完全未向合
        法經銷商徵信查證，另質諸被告聲請傳喚之證人即「台碩公司桃園分公司」
        主管己○○亦證稱，業界為防觸犯刑法贓物罪，對於沒有出廠序號且包裝盒
        未標明代理商之主機板，一定會避免交易，就算執意要買，也一定會向賣方
        徵信，或請買方手寫出貨單為憑，以免犯罪等情在卷，是被告購買當時未要
        求「小武」手寫出貨單，僅自行登載貨物管制單而無交易對象名稱及交易日
        期的作法不合業界常規，而專業人士以「非常規」方式「大量」、「低價」
        、「不知交易對象」而買進上開查獲之主機板，實難認其無贓物之認識。
  （三）被告抗辯買賣沒有出廠序號的代瑕疵品是網路市場的交易常態，但質諸被告
        所聲請傳訊之證人即網路電腦商甲○○則證稱，瑕疵品外觀上是看不出的，
        要賣方告知才知道，而當庭訊問被告其所購買之主機板是否為瑕疵品時，被
        告又回答不清楚，是被告在不清楚「小武」所賣之主機板是否為瑕疵品時，
        即大膽低價買進，衡情主觀上至少應有見獵心喜，得手再說的未必故意。
  （四）被告丙○○與甘耀明所交換之主機板，當時之市售價約為三千一百五十元，
        有華頌易購網資料在卷可憑，而甘耀明所交換之羅技－極光無影手組則為二
        千七百五十元，亦有網路資料附卷足考，可見被告當時所提出之交換物品價
        值較高，其竟願以換取較為低價之商品，在商言商，可見其進價價格甚低，
        始得連同有合法來源之主機板併同交換，是被告自陳上開查獲之主機板以低
        於市價八成以下之價格購入，益徵當時其故買時即有贓物性之認識，始能以
        如此低價大量進貨。
    等上陳各端為其論據。經查：
  （一）證人戊○○於本院調查時結證稱：（根據產品的名稱跟代碼一般人能不能辨
        別是外銷還是內銷？）之前我們並沒有教代理商或經銷商，所以我們公司內
        部人員才知道等語（見本院九十二年七月十一日訊問筆錄），且證人己○○
        於本院調查時亦結證稱：（是否可以從外包裝所貼的各項產品的型號或是序
        號等貼紙來辨別這是外銷退貨還是專供內銷？）看不出來等語（本院九十二
        年八月一日訊問筆錄），職是，「華碩公司」外部之人士既無從依產品型式
        、代碼或序號研判該主機板是否專供外銷，國內並無銷售，則被告何能據此
        確悉「小武」所販售之主機板係專供外銷因而其來路必定有疑？次查，扣案
        之主機板共有P4S333、P4T533、P4T-E、P4B533、P4SGL-VM/SWA-UAY、P4S13
        3 等六種機型，茲據戊○○於偵查中證稱：（何種未流通？）三四至四八項
        （即P4SGL-VM型），市面上絕不會有等語（見偵字第一五二二九號卷第九一
        頁），言下之意，顯指僅P4SGL-VM機型尚未上市，其餘五種機型均已上市販
        售之情，至林某雖稱P4SGL-VM機型尚未販售，然則，「華碩公司」早於九十
        一年七月十日即已在網站上刊載該種機型之訊息，有網站下載之資料一份在
        卷可按（見偵字第一五二二九號卷第九六頁），證人戊○○於偵查中且證稱
        ：（P4SGL-VM型販售消息）那是我們發的E-MAIL，可接受訂單訂貨等語（見
        偵字第一五二二九號卷第九二頁反面），顯見亦已在國內公開販售，準此，
        堪認被告購自「小武」之該六種主機板，在國內胥有同類機型販售之情，據
        上，被告既無從憑產品型式、代碼或序號究明該主機板是否專供外銷，該六
        種主機板在國內皆有同類機型販售，抑且，即便係當季或未上市之新型主機
        板，亦有可能由ＯＥＭ廠私下流出販售，此並據證人己○○於本院調查時述
        明（見本院九十二年八月一日訊問筆錄），因之，被告購買時，何能據產品
        型式而知悉該主機板必係來路不明之贓物？
  （二）證人即「華碩公司」代理商「聯強公司」業務員乙○○於本院調查時結證稱
        ：（聯強代理的主機板外包會貼上聯強的服務標章嗎？）在九十一年的六、
        七月以後華碩公司台灣廠他們會主動打上我們的標章，但他們大陸廠的沒有
        ，之前完全沒有打上任何代理商的標章，我們自己也不會貼等語（見本院九
        十二年六月十三日訊問筆錄），證人己○○於本院調查時亦結證稱：（就你
        的經驗你們有沒有曾經賣過外包並沒有代理商標籤的主機板給被告？）有，
        一般標籤都是華碩弄好的，如果他們沒有弄我們自己也不會弄等語（見本院
        九十二年八月一日訊問筆錄），可見未貼代理商標章貼紙之主機板非必即為
        源自不法之途。次查，市面上常見由主機板各品牌廠商之ＯＥＭ代工廠流出
        販售之未貼序號主機板，此情分據證人甲○○及同為網路電腦商之丁○○於
        本院調查時述明（見本院九十二年六月十三日、八月一日訊問筆錄），且證
        人己○○於本院調查時並陳明其中亦不乏當季或未上市之新型主機板之情，
        業見前述，職是，由ＯＥＭ廠流出且未貼序號之主機板既為屢見於市面上之
        商品，因之，值「小武」稱所販售之主機板係來自ＯＥＭ廠時，當不致使被
        告對其來源合法性滋生疑竇，抑且，因流出之管道甚夥，合法貨源之取得並
        不以代理商為限，此亦據己○○於本院調查時述明（見本院九十二年八月一
        日訊問筆錄），是以在非購自代理商之情況下，縱向之查證亦無資料可考，
        核無裨益，何有為此蛇足之舉之理由及必要？又查，證人己○○於偵查中係
        證稱：（有無市面買過沒序號，盒子上未標明代理商產品？）有，是代工廠
        退回來的：：：【不會要求出貨單】，若要求，就請他們手寫或以個人名義
        等語（見偵字第一五二二九號卷第九十一頁反面、第九二頁），顯見其並無
        陳明買賣無序號主機板時，要求賣方開具出貨單方屬交易常規作法之意，不
        寧唯是，如前述，市面上既已常見無序號主機板之流通，此種交易顯非屬違
        常，且在向非代理商購買無序號序主機板時，不僅己○○於偵查中陳明未必
        要求開出貨單之意，且證人甲○○於偵查中猶證稱：（若大筆出貨，對方要
        求開單據會開？）若對方有要求就會開，否則不會開（出貨單）等語（見偵
        字第一五二二九號卷第九一頁反面），另證人丁○○於本院調查時亦結證稱
        ：（你們會不會提供商品的來源證明給顧客？）不會：：：（你會不會提供
        所謂的銷貨證明？）不會等語（見本院九十二年六月十三日訊問筆錄），綜
        此可見購買無序號主機板且未向賣方要求開具出貨單非屬業界之「非常規」
        交易。公訴人指被告購買當時未要求「小武」手寫出貨單之作法不合業界常
        規云云，容有誤會。至己○○於偵查中固證稱：（在網路上買會買到沒序號
        的主機板？）不會收等語（見偵字第一五二二九號卷第九一頁），惟嗣於本
        院調查時則澄明稱：（你以前在偵查中為何講說不會收沒有序號的主機板，
        因為沒有貼紙．．．等等？）我那時候應該是在講說我們公司是不買沒有序
        號的，因為我們是代理商，我們也不收客戶交修沒有序號的主機板來維修等
        語（本院九十二年八月一日訊問筆錄），換言之，其於偵查中所述並無指陳
        非代理商之其他業者均會避免進行無序號主機板之交易以防觸犯刑法贓物罪
        之意，僅表明因其所屬之公司為代理商，未便為此交易，如斯而已，自未能
        據其偵查所述遽謂購買無序號主機板係屬違常交易，再此敘明。
  （三）被告之「得翼公司」於九十一年一月至十月之進貨總額共為二千零六十三萬
        七千五百七十二元，有該公司之桃園縣營業人銷售額與稅額申報書五份附卷
        可佐，平均每月進貨額高達二百零六萬三千七百五十七元，因之，其向「小
        武」進貨之金額二十萬僅佔其月均額之十分之一，何能謂係「佔其營業甚高
        之大量」？又查，證人戊○○於本院調查時結證稱：（你們公司如果有庫存
        的話怎麼處理？）應該會跟一些國內外的台碩、精技、聯強以外的經銷商或
        客戶洽談，以低價賣給他們：：：價格有可能到對折的價位等語（見本院九
        十二年七月十一日訊問筆錄），且證人即「華碩公司」之業務人員劉彥劭於
        本院審理時亦結證稱：正常庫存品會有銷售的動作銷售給一般的公司行號，
        並不是透過我們的代理商，另外找管道來銷售：：：（這樣子你們的價格呢
        ？）價格上比較便宜，便宜多少不一定，要看過季多久，最低可以降到五折
        ，最高是以製造成本價賣出等語，且「華碩公司」出清之庫存亦有當季之產
        品，此據證人己○○於本院調查時陳明（見本院九十二年八月一日訊問筆錄
        ），準此，包含當季產品在內，出清庫存之價格既可低至五成，最高亦衹有
        扣除毛利後之製造成本（約僅為市價七至八成），是以被告以市價之八成左
        右向「小武」購買其所稱「ＯＥＭ廠庫存之主機板」顯無異常低於行情之處
        。再者，丁○○於本院調查時亦結證稱：（九十一年）十一月之前還有兼透
        過網路銷售電腦：：：（這兼職做多久？）大概七年前開始做：：：（是否
        曾透過光華螞蟻市場的站賣過？）是：：：（你張貼訊息時是否會公布自己
        的名字？）不會，顧客要發ｅ─ｍａｉｌ給我等語（見本院九十二年六月十
        三日訊問筆錄），亦徵經由網路進行主機板交易，賣方未必表明己身身份及
        姓名。綜上，被告向「小武」購買主機板之過程顯無所謂「專業人士以非常
        規方式，大量、低價」之情事，且不知交易對象猶無違常之處，因之，公訴
        人執此各端進而指被告於購進時必有贓物之認識云云，顯有誤解。
  （四）由ＯＥＭ廠流出之主機板，時有係當季之庫存產品，非必盡為瑕疵品，此據
        甲○○、己○○述明在卷，且被告於偵查中係稱：（小武）他向我說是工廠
        多做的：：：小武說工廠會照訂貸數量多生產一成比例，以避免有故障、瑕
        疵等語（見偵字第一五二二九號卷第四四頁、第六三頁），並未陳明「小武
        」販售者係屬ＯＥＭ廠之瑕疵品，因之，其清楚該批主機板果為瑕疵品與否
        ，要與其是否具有贓物之認識迥然無涉。
  （五）甘耀明於偵查中陳明：（極光無影手進價）一組二千四百五十元：：：（當
        時P4S333型華碩主機板多少市價？）每片二千六百五十元等語（見偵字第一
        六八三七號卷第四一頁），證人戊○○於偵查中亦證稱：（二千六百五十是
        市面價錢？）差不多等語（見偵字第一六八三七號卷第四一頁）。又被告之
        「得翼公司」既為販售電腦產品之業者，其進貨成本自應依向代理商進貨之
        如斯價格定之。公訴人引用網站上刊載之零售價格，指「被告與甘耀明所交
        換之主機板，當時之市售價約為三千一百五十元，而甘耀明所交換之羅技－
        極光無影手組則為二千七百五十元」云云，選用之價格基準顯然有誤。茲查
        ，在商言商，以物易物，雙方必求所交換之標的係屬等值，依此評量，被告
        提出交易之七片主機板之總值應為一萬七千一百五十元，其中五片購自代理
        商之總成本為一萬三千二百五十元，因之，向「小武」購買之該二片總成本
        應為三千九百元，每片各為一千九百五十元，約為市價之七成三，與前述出
        清庫存時之價格相當，並無特別低於行情之處，實難據此謂其於購入時必有
        贓物之認識。
    綜述，公訴人所引各點顯不足使本院憑認被告於購買時已有贓物之認識，甚且，
    被告曾於九十一年五月二十日，將序號二一ＺＫ０Ｗ０四六一號之主機板一片送
    回「台碩公司」維修，「台碩公司」僅回稱因該片主機板已過保固期，須收取維
    修費五百元，亦加以收修並轉送「華碩公司」並於九十一年六月十七日修復後返
    還被告，嗣於本案發生後經「華碩公司」清查結果，發覺該片主機板亦係其俄國
    客戶「 JUPITER」於九十一年四月十八日報失之贓物，此各情有「台碩公司」客
    戶維修單影本一份（見偵字第一五二二九號卷第八十頁）、「台碩公司」傳真函
    影本一份（見偵字第一九六二一號卷第四頁）、「華碩公司」出具之出口貨物失
    竊證明單一份（見偵字第一九六二一號卷第七頁）各一份在卷可憑，徵之本次扣
    案之主機板中復有該客戶於同日所報失之情，此卷有「華碩公司」出具之清查表
    一份為佐（見偵字第一五二二九號卷第五十頁），可見該片主機板係與本件扣案
    者來自同源，是此可見被告辯稱於九十一年七月間再度購買之前，曾將此前亦購
    自「小武」之主機板送回原廠維修，原廠亦修復交還，並未拒絕退回等語屬實。
    茲查，證人乙○○於本院調查時結證稱：（顧客本身把主機板交你們修你們都會
    登記主機板的序號嗎？）我們銷售的產品都會登載序號，所以客戶交修時我們都
    會查核這產品的序號是否是我們所銷售的：：：（如果不是的話呢？）我們會退
    修：：：（是否其他的代理商都是如此？）一般來講都不修非自己賣出去的：：
    ：（在台碩還沒有倒之前呢？）跟我們公司一樣：：：（你剛講是否意指如果經
    銷商將顧客交修的主機板送回代理商如台碩、聯強而這二家公司沒有退回，是否
    意指這產品就是這二家公司賣出去的？）是等語（見本院九十二年六月十三日訊
    問筆錄），且證人戊○○於本院調查時亦結證稱：（你們是有授權各經銷商對其
    他經銷商所銷售的產品做維修？）基本上他們是不收，而且各家經銷商有各種不
    同的判別碼等語（本院九十二年七月十一日訊問筆錄），堪認就維修服務而言，
    「台碩公司」之作法係同於「聯強公司」之情，職是，被告將購自「小武」之主
    機板送修後，既經「台碩公司」收受修復返還，並未退回，即便係「台碩公司」
    內部查核上之疏失，惟由外觀視之，當必使人誤認該片主機板係「台碩公司」販
    售之產品，被告又何獨不然，從而其對「小武」所販售之主機板係有合法來源此
    情，定然深信不疑，因之，既有此良例在前，則嗣「小武」再度向之兜售時，被
    告焉致起疑？佐此可見被告辯稱其不知為贓物云云，要與常情無違，殊值採信，
    自未能指被告有「故意」購買贓物之情事，依法即應為無罪之判決。
據上論斷，應依刑事訴訟法第三百零一條第一項，判決如主文。
本案經檢察官黃錦秋到庭執行職務。
中      華      民      國    九十二    年      九      月    二十四    日
                              臺灣桃園地方法院刑事第十一庭
                                  法  官  蔡榮澤
右正本證明與原本無異。
如不服本判決，應於判決送達後十日內向本院提出上訴狀( 應附繕本 )。
                                  書記官  何慧娟
中      華      民      國    九十二    年      九      月    二十五    日


司法院資訊處製作；財團法人民間司法改革基金會備份。
